臺灣臺中地方法院刑事判決
110年度簡上字第398號
上  訴  人  
即  被  告  詹文鎔


輔  佐  人
即被告胞弟  詹進永


上列上訴人即被告因妨害名譽等案件，不服本院中華民國110年7
 月27日110 年度簡字第637號第一審刑事簡易判決（起訴案號：
109 年度偵字第24734號），提起上訴，本院管轄之第二審合議
庭認不宜適用簡易程序，改依通常程序審理，並自為第一審判決
如下： 
    主    文
原判決撤銷。
詹文鎔犯恐嚇危害安全罪，處拘役40日，如易科罰金，以新臺幣
1千元折算1日。緩刑2年。
    事    實
一、詹文鎔以其曾協助林旺欉出賣土地為由，向林旺欉請求酬金
    遭拒，因此心生不滿，竟基於恐嚇危害安全之犯意，接續為
    下列行為：
（一）於民國109年6月3日15時23分許，以行動電話門號0000000
  　　866號撥打林旺欉胞姊林素蓮之行動電話門號0000000000
      號，告以「林旺欉做生意人好像比較會算，所以人家要讓
      林旺欉與林旺欉的兒子心臟不會喘氣（台語）」等語，林
      素蓮再將上情轉知林旺欉，以此方式恫嚇林旺欉，使林旺
      欉心生畏懼，致生危害於林旺欉及其子之安全。
（二）於109年6月5日之不詳時間，將其事先手寫「166號9A（指
      林旺欉之住址）林旺欉在潭富路工業區大獲利，只要因詹
      進集（詹文鎔之原名）與家興里長莊士雄把本來3MR（指3
      米道路）將中間大批台電與電信局電桿移走，巷道變成8
      米，才有增值六倍，賺錢多少是林旺欉的福氣，但是過河
      拆橋、忘恩負義，上述人員付出的公關費用、時間，詹還
      為了這土地是私有，不是道路拆除，命快丟了」、「如不
      出面解決，不甘休，不要後悔，兩位均大咖」等文字之紙
      條1紙，交付予林旺欉所屬位在臺中市○○區○○路0段000號
      之真耶穌教會門衛，該門衛再將上開紙條轉交予教會前教
      牧負責人鄭安航，鄭安航再透過通訊軟體LINE轉知林旺欉
      ，以此方式恫嚇林旺欉，使林旺欉心生畏懼，致生危害於
      林旺欉之安全。
二、案經林旺欉訴由臺中市政府警察局大雅分局移送臺灣臺中地
    方檢察署檢察官提起公訴。
    理  由
一、認定犯罪事實之依據：
    上開事實，業經上訴人即被告詹文鎔（以下逕稱「被告」）
　　於本院審理時坦承不諱（見本院簡上卷第67頁），核與證人
    即告訴人林旺欉、證人即告訴人胞姐林素蓮於警詢或兼於偵
    訊時所為之證述相符，並有指認犯罪嫌疑人紀錄表（告訴人
    指認被告）、手寫字條翻拍照片1張、林旺欉持用之行動電
    話擷取畫面1張、LINE群組對話擷取畫面1張（鄭安航傳送字
    條之照片予告訴人）、臺中市議員張立傑大雅服務處104年7
    月22日傑雅服字第1040702200022號函、臺中市政府建設局1
    05年9月21日中市建養字第105024499號函、林素蓮持用之行
    動電話通聯紀錄擷取畫面1張在卷可稽，足認被告前揭任意
    性之自白核與事實相符，堪以採信。本案事證明確，被告上
    開犯行，堪以認定，應依法論科。
二、論罪科刑：
（一）核被告所為，係犯刑法第305 條之恐嚇危害安全罪。
（二）被告上開2次行為，係於密接之時、地所為，目的單一，
      且係侵害告訴人林旺欉之同一法益，各行為之獨立性極為
      薄弱，依一般社會健全觀念，難以強行分開，應論以接續
      犯之一罪。
三、不另為無罪諭知部分：
    公訴意旨另以：被告如犯罪事實一㈡所為，亦構成刑法第310
    條第2項之加重誹謗罪嫌等語。惟被告固有將其預先手寫之
    前揭字條交付告訴人林旺欉所屬教會門衛轉交案外人鄭安航
    ，業經本院認定如前，然刑法第310 條誹謗罪之成立，除須
    行為人具有誹謗之故意，即對於足以損害他人名譽之事有所
    認識，且明知就其所認識之事加以指摘或傳述，足以毀損他
    人之名譽仍為之外，並須有散布予不特定多數人，使大眾週
    知之意圖方能成立本罪。經查，被告僅將上開手寫字條交付
    教會門衛轉交案外人鄭安航，難認其有散布於眾之情形，自
    與刑法第310 條之「意圖散布於眾」之構成要件不符，是被
    告上開行為並不構成刑法第310條第2項之加重誹謗罪，此部
    分原應為無罪之諭知，惟此部分倘成立犯罪，與前揭經本院
    論罪科刑之部分具有想像競合之裁判上一罪關係，爰不另為
    無罪之諭知。
四、撤銷改判及量刑理由：
（一）原審認被告犯罪事證明確，予以論罪科刑，固非無見，惟
      查：
　　⒈第一審法院依被告在偵查中之自白或其他現存之證據，已
      足認定其犯罪者，得因檢察官之聲請，不經通常審判程序
      ，逕以簡易判決處刑。但有必要時，應於處刑前訊問被告
      。前項案件檢察官依通常程序起訴，經被告自白犯罪，法
      院認為宜以簡易判決處刑者，得不經通常審判程序，逕以
      簡易判決處刑。依前二項規定所科之刑以宣告緩刑、得易
      科罰金或得易服社會勞動之有期徒刑及拘役或罰金為限，
      刑事訴訟法第449條定有明文。其次，檢察官聲請以簡易
      判決處刑之案件，經法院認為有第451條之1第4項但書之
      情形者，應適用通常程序審判之，為刑事訴訟法第452條
      所明定。又對於簡易判決之上訴，準用刑訴法第3編第1章
      及第2章之規定。管轄第二審之地方法院合議庭受理簡易
      判決上訴案件，應依通常程序審理。其認案件有刑訴法第
      452條之情形者，應撤銷原判決，逕依通常程序為第一審
      判決，法院辦理刑事訴訟簡易程序案件應行注意事項第14
      條亦定有明文。
　  ⒉本件檢察官提起公訴後，原審改依簡易判決處刑，惟被告
      有應不另為無罪之諭知部分，業如前述，已不合於刑事訴
      訟法第449條所定得以簡易判決處刑之要件，而有刑事訴
      訟法第451條之1第4項第1款之情形。雖本案非由檢察官聲
      請以簡易判決處刑，而係依通常程序起訴後，原審認為宜
      以簡易判決處刑，依刑事訴訟法第449條第2項之規定，不
      經通常審判程序，逕以簡易判決處刑，與刑事訴訟法第45
      2條之情形未盡相符。然原審既改以簡易判決處刑，卻又
      未符該程序之前提要件，此一判決瑕疵自不能使其無從救
      濟，以保障當事人之審級利益，且不能僅因刑事訴訟法第
      449條第1項或第2項之差別，而異其處理結果。是以基於
      相同事件應為相同處理之法理，應類推適用前揭法院辦理
      刑事訴訟簡易程序案件應行注意事項第14項之規定，由本
      院合議庭逕依通常程序審理後，自為第一審判決，當事人
      如不服本判決，仍得於法定上訴期間內，向管轄之第二審
      法院提起上訴，附此敘明。
    ⒊被告以其犯罪事實一㈡所為，並不構成加重誹謗罪等語，指
      摘原審判決不當，提起上訴，為有理由，原判決既有上開
      可議之處，自屬無可維持，應由本院予以撤銷改判。
（二）爰審酌被告因認與告訴人間有金錢糾紛，未能克制情緒，
      竟以致電及傳遞紙條之方式恐嚇告訴人，致告訴人心生畏
      懼，所為應予非難；且考量被告犯後坦承犯行之態度，且
      業已透過證人詹進永與告訴人調解成立，承諾賠償告訴人
      損失，並於本院審理時履行完畢，此有本院110年度中司
      刑移調字第478號調解程序筆錄、郵政跨行匯款申請書在
      卷可稽，告訴人並當庭表示願意原諒被告之意（見本院簡
      上卷第68頁）；兼衡被告自陳為高工畢業之智識程度，現
      因健康狀況不佳，住在安養院，無工作及收入，經濟上依
      賴兒子接濟（見本院簡上卷第67頁）等一切情狀，量處如
      主文所示之刑，並諭知易科罰金之折算標準，以示懲儆。
（三）被告未曾因故意犯罪受有期徒刑以上刑之宣告，此有臺灣
      高等法院被告前案紀錄表各1 份附卷可稽，被告因一時失
      慮致觸法網，犯後已坦承犯行，告訴人並當庭表示願意給
      予其緩刑自新之機會，堪認被告經此程序後，應知戒慎而
      無再犯之虞，所宣告之刑，認以暫不執行為適當，爰依刑
      法第74條第1 項第1 款規定，併諭知緩刑2 年，以啟自新
      。 　　　
據上論斷，應依刑事訴訟法第452 條、第455 條之1 第1 項、第
3 項、第369 條第1 項前段、第364 條、第451 條之1 第4 項但
書第3 款、第299 條第1 項前段，判決如主文。 　　　
本案經檢察官潘曉琪提起公訴，檢察官王淑月到庭執行職務。
中　　華　　民　　國　　110 　年　　10　　月　　26　　日
                  刑事第十七庭  審判長法  官  李宜璇
                                      法  官  孫藝娜
                                      法  官  吳欣哲
以上正本證明與原本無異。
如不服本判決應於收受送達後20日內向本院提出上訴書狀，並應
敘述具體理由；其未敘述上訴理由者於上訴期間屆滿後20日內向
本院補提理由書（均須按他造當事人之人數附繕本）「切勿逕送
上級法院」。
告訴人或被害人如不服判決，應備理由具狀向檢察官請求上訴，
上訴期間之計算，以檢察官收受判決正本之日起算。
                                      書記官   張雅如
中　　華　　民　　國　　110 　年　　10　　月　　26　　日